臺灣板橋地方法院民事判決　　　　　　 94年度簡上字第117號
上　訴　人　甲○○
被 上訴 人　丙○○
　　　　　　乙○○
上列當事人間請求給付票款等事件，上訴人對於中華民國94年4
月13日臺灣板橋地方法院三重簡易庭93年度重簡字第1255號第一
審判決提起上訴，並為訴之變更，經本院於94年10月18言詞辯論
終結，判決如下：
    主      文
上訴及變更之訴駁回。
上訴及變更之訴訴訟費用由上訴人負擔。
    事實及理由
甲、程序方面：
一、按訴之變更或追加，非經他造同意，不得為之，但第255 條
    第1 項第2 款至第6 款情形，不在此限；又訴狀送達後，原
    告固不得將原訴變更或追加他訴，但如請求之基礎事實同一
    者，不在此限。民事訴訟法第446 條第1 項及第255 條第1
    項第2 款分別定有明文。查本件上訴人於原審原係依合夥法
    律關係請求被上訴人2 人返還出資款新台幣（下同）50萬元
    ，其中20萬元併依票法律關係請求被上訴給付。原審除判准
    被上訴人丙○○應依票據法律關係給付上訴人20萬元及法定
    遲延利息外（此部分因未據被上訴人丙○○上訴，已告確定
    ），上訴人其餘之訴則均駁回。上訴人嗣於提起上訴後，就
    原依合夥法律關係請求返還50萬元部分，變更為依債務不履
    行之損害賠償及不當得利法律關係請求，此部分之訴訟標的
    既有變更，自屬訴之變更，惟上訴人請求之基礎事實同一，
    依首揭規定，上訴人為訴之變更，程序即屬合法，變更前之
    原訴視為撤回，本院僅就變更後之新訴為審判。
二、又提起上訴為當事人對於所受不利益之終局判決聲明不服之
    方法，受勝訴判決之當事人，自無許其提起上訴之餘地，最
    高法院著有22年上字第3579號判例可資參照。本件上訴人於
    原審請求返還50萬元中之20萬元部分係併依票據法律關係提
    起，原審亦判准被上訴人丙○○應給付票款20萬元及法定遲
    延利息，而僅就被上訴人乙○○部分駁回上訴人之訴，上訴
    人就被上訴人丙○○應負票款之責部分既獲勝訴判決，依前
    開說明，自無許其提起上訴之餘地，上訴人此部分之上訴顯
    不合法，不應准許。
乙、實體部分：
一、上訴人主張：被上訴人丙○○、乙○○夫妻2 人於民國（下
    同）91年間，計劃在台北縣三重市○○路92號開設「金鋼愛
    泰餐廳」，從事泰國式餐飲生意，由被上訴人乙○○遊說上
    訴人，表示上述餐廳之室內設計、裝璜工程將委請上訴人承
    攬，惟因尚缺資金，如上訴人入股，保證一定賺大錢云云，
    上訴人不疑有他而同意以50萬元之股金入股。被上訴人乙○
    ○乃特別交待上訴人不得股金交付其夫即被上訴人丙○○，
    特囑由其胞妹林美燕出面向上訴人收取部分股款25萬元，此
    有上訴人交付指名乙○○為受款人之支票及林美燕出具之收
    據在卷可證。詎被上訴人取得股金後，卻未依約將上訴人併
    列為合夥人向主管機關申請登記，單獨以被上訴人丙○○個
    人名義向主管機關申請設立伊獨資之「金鋼愛泰餐廳」，被
    上訴人乙○○則負責實際經營。迨上訴人發現後，被上訴人
    夫婦始勉強同意退還上訴人50萬元，而由被上訴人丙○○先
    行開立伊名義支票面額20萬元交付上訴人兌領，餘款30萬元
    俟支票兌現後支付，至此雙方之債權債務關係已作了結之結
    算，被上訴人夫婦應會按約定履行清償，不意被上訴人夫婦
    居心不良，上述支票屆期竟退票，雖屢經上訴人催索，均不
    置理。被上訴人未讓上訴人入夥，顯未履行債務，上訴人因
    此受有交付50萬元入夥金之損害，且被上訴人受領上開款項
    並無法律上之原因，自屬不當得利，爰依債務不履行之損害
    賠償、不當得利法律關係請求被上訴人連帶給付50萬元，至
    票據法律關係之請求係競合之訴，請依法裁判等語，並聲明
    ：(一)原判決廢棄。(二)被上訴人應連帶給付上訴人50萬元及及
    自94年2 月23日起至清償日止，按週年利率5%計算之利息。
    (三)上訴人願供擔保，請准宣告假執行。
二、被上訴人則以：被上訴人丙○○與上訴人確有以口頭約定上
    訴人以50萬元入夥，餐廳雖登記為獨資商號，但實際上是合
    夥共同經營，上訴人為合夥人之一，也曾參與餐廳之經營，
    上訴人之後要求退股，被上訴人丙○○即與上訴人商定以20
    萬元買回上訴人之股權，並由被上訴人丙○○開立面額共計
    20萬支票予上訴人，惟因經營不善，致支票未能兌現。合夥
    之事與被上訴人乙○○無關，被上訴人乙○○並非合夥人，
    僅曾代收兌領上訴人交付之其中一紙支票而已等語置辯，並
    聲明：請求駁回上訴人之訴及上訴。
三、查上訴人主張其為合夥經營金鋼愛泰餐廳曾出資50萬元，嗣
    被上訴人為退款而交付發票人為金鋼愛泰商行即丙○○之面
    額共計20萬元支票3 紙予上訴人，惟該等支票經提示均未獲
    兌現等情，業據上訴人提出收據影本7 紙、支票及退票理由
    單影本各3 份為證，復為被上訴人丙○○所自認，自堪信為
    真實。而兩造為合夥經營之金鋼愛泰餐廳係以「金鋼愛泰商
    行」向主管機關辦理登記，該商行係一獨資之組織，負責人
    為丙○○，92年1 月22日經主管機關核准設立，亦有該商行
    之台北縣政府營利事業登記證原本附於原審卷可資為憑。至
    上訴人主張係被上訴人乙○○遊說其入夥，並負責實際經營
    餐廳，為合夥人之一，被上訴人2 人曾應允退還50萬元予上
    訴人乙節，則為被上訴人2 人否認，且被上訴人乙○○並非
    金鋼愛泰餐廳之合夥人，亦未在餐廳工作，已據證人林美燕
    、KHAMTA CHANSUP（中文姓名：韓安姝）分別於原審及本院
    審理時證述明確，此外上訴人復未能就此等有利於己事實舉
    證以實其說，上訴人前開主張既乏所據，自難採信。
四、次查，本件上訴人主張被上訴人應負債務不履行之損害賠償
    責任無非係以被上訴人取得上訴人交付之50萬元後，卻未依
    約將上訴人併列為合夥人向主管機關申請登記，反而單獨以
    被上訴人丙○○個人名義向主管機關申請設立獨資商號為據
    。然而稱合夥者，謂2 人以上互約出資經營共同事業之契約
    ，民法第667 條第1 項定有明文。至於合夥關係之存在與否
    ，則應就當事人有無互約出資經營共同事業之客觀事實予以
    認定，有無辦理廠商登記在所不問，最高法院亦著有64年台
    上字第1122號判例可資參照。本件被上訴人丙○○自認與上
    訴人約定由上訴人出資50萬元入夥，上訴人並依約交付50萬
    元，業已詳述如前，證人KHAMTA CHANSUP亦證稱上訴人每個
    禮拜均前往餐廳指揮員工工作，並表示伊為餐廳股東等語綦
    詳（見本院94年9 月22日準備程序筆錄），可見上訴人與被
    上訴人丙○○間除有共同出資經營金鋼泰愛餐廳之約定外，
    上訴人復有實際參與經營之客觀事實，依首揭說明，上訴人
    與被上訴人丙○○間之合夥關係即屬存在，被上訴人丙○○
    受領50萬元並無不當得利可言，且合夥關係存在之事實亦不
    因金鋼愛泰商行係以獨資之組織型態登記而受影響。上訴人
    徒以金鋼愛泰商行係以被上訴人丙○○名義向主管機關申請
    設立之獨資商號為由，主張被上訴人未讓其入夥而有債務不
    履行情事，洵屬無據。從而，上訴人依債務不履行及不當得
    利法律關係，請求被上訴人連帶給付50萬元及自94年2 月23
    日起至清償日止，按週年利率5%計算之利息，為無理由，不
    應准許。上訴人變更之訴既經駁回，其假執行之聲請即失所
    附麗，應併駁回之。
五、末查，上訴人執有未獲兌現如原判決附表所示支票3 紙之發
    票人為金鋼愛泰商行即丙○○，有上訴人所提支票及退票理
    由單影本各3 份在卷可稽。被上訴人乙○○既非上開支票之
    發票人，亦非背書人或應負票據責任之其他債務人，依票據
    法第126 條、第144 條準用同法第96條第1 項之規定觀之，
    即非票據債務人，上訴人自不得向其行使票據追索權，故上
    訴人依票據法律關係請求被上訴人乙○○給付票款20萬元及
    法定遲延利息，亦無理由，不應准許。原審就此部分為上訴
    人敗訴之判決，並無不合。上訴意旨指摘原判決不當，求予
    廢棄改判，為無理由，應予駁回。
六、本件事證已臻明確，兩造其餘之攻擊或防禦及所用之證據，
    暨上訴人請求調閱被上訴人乙○○91年11月起至92年2 月止
    之電話（號碼：00000000）通聯紀錄、被上訴人丙○○92年
    元月以前之3 年所得資料之調查證據聲請（待證事實：合夥
    是被上訴人乙○○主導，丙○○之合夥出資款亦是由被上訴
    人乙○○出資），經審酌後，認為均不足以影本件判決之結
    果，無調查必要，爰不逐一論述及為調查，併予敘明。
七、據上論結，本件上訴及變更之訴均無理由，依民事訴訟法第
    436 條之1 第3 項、第449 條第1 項、第444 條第1 項、第
    78條，判決如主文。
中　　華　　民　　國　　94　　年　　11　　月　　1 　　日
                  民事第二庭    審判長法　官　林玫君
                                      法　官　鍾啟煌
                                      法　官　程怡怡
本判決不得上訴
中　　華　　民　　國　　94　　年　　11　　月　　4 　　日
                                      書記官　楊姝晴
